臺灣嘉義地方法院刑事判決　　　　　　　94年度交訴字第43號
公　訴　人　臺灣嘉義地方法院檢察署檢察官
被　　　告　乙○○
　　　　　　甲○○
上列被告等因公共危險等案件，經檢察官提起公訴（九十四年度
調偵字第一九三號），本院合議庭裁定受命法官獨任進行簡式審
判程序，判決如下：
     主  文
乙○○服用酒類，不能安全駕駛動力交通工具而駕駛，處拘役伍
拾玖日，如易科罰金，以參佰元折算壹日。
甲○○駕駛動力交通工具肇事，致人受傷而逃逸，處有期徒刑柒
月。緩刑貳年。
     事  實
一、乙○○明知飲酒後駕駛動力交通工具之操控能力降低而無法
    為安全之駕駛，仍於九十四年一月十八日凌晨零時十分許，
    在嘉義市○○路「金柔小吃部」飲用高梁酒三至四杯，已達
    顯然無法安全駕駛之程度，竟仍騎乘車牌號碼 UNL-446號輕
    型機車，沿嘉義市○○路由南往北方向行駛，於同日凌晨一
    時三十分許，行經嘉義市○○路與南京東路之閃光黃燈交岔
    路口，適有甲○○駕駛車牌號碼 2D-7771號自用小客車，沿
    嘉義市○○路由北往南方向行駛，而甲○○本應注意閃光黃
    燈表示「警告」，車輛應減速接近，注意安全，小心通過，
    又汽車行駛至交岔路口，左轉彎時，應距交岔路口三十公尺
    前顯示方向燈或手勢，行至交岔路口中心線左轉，不得占用
    來車道搶先左轉，又轉彎車應讓直行車先行，且依當時情形
    並無不能注意之情形，竟疏未注意及此，仍以時速五十公里
    超速行駛，且未打左轉方向燈，貿然左轉彎往南京路方向，
    二車閃煞不及以致擦撞，乙○○因而倒地受有頭部外傷併顱
    骨骨折及全身多處擦挫傷之傷害（甲○○涉犯過失傷害罪部
    分同案另由本院為不受理判決）。詎肇事後甲○○卻未即採
    取救護或其他必要措施，並向警察機關報告，旋駕車逃離肇
    事現場。嗣於九十四年一月十八日凌晨二時三十八分許，經
    財團法人天主教聖馬爾定醫院檢驗當時乙○○血液酒精濃度
    為205mg/dl（經換算其呼氣酒精濃度為每公升1.25毫克），
    且經警據報前往調查，始循線查獲上情。
二、案經嘉義市警察局第一分局報請臺灣嘉義地方法院檢察署檢
    察官偵查起訴。
     理  由
壹、被告乙○○部分：
  一、被告乙○○對於上開事實迭於警詢時、本院行準備程序時
      及審理時均坦承不諱；參以被告於受傷送醫時經測得之血
      液酒精濃度達205mg/dl等情，有天主教聖馬爾定醫院檢驗
      報告單乙紙附卷可憑（見警卷第17頁）。按刑法第一百八
      十五條之三規定所謂「不能安全駕駛」，係抽象危險犯，
      並不以發生具體危險為必要，對於呼氣酒精濃度已達每公
      升0.55毫克以上，肇事率為一般正常人之十倍，應認為已
      達不能安全駕車之標準。本件被告於九十四年一月十八日
      凌晨飲用酒類後騎乘機車，而與同案被告甲○○發生車禍
      事故，且其受傷送醫時，經測得其血液酒精濃度已達205m
      g/dl（經換算其呼氣酒精濃度為每公升1.25毫克），揆諸
      上開說明，自已達不能安全駕駛動力交通工具之程度無疑
      。是被告上開任意性之自白，經上開證據補強後，應認確
      與事實相符。是此部份事證明確，被告乙○○上開犯行洵
      堪認定，應予依法論科。
  二、核被告乙○○所為，係犯刑法第一百八十五之三條服用酒
      類不能安全駕駛動力交通工具而駕駛罪。至公訴意旨認被
      告乙○○於前案執行完畢五年以內再犯本件有期徒刑以上
      之罪，為累犯，固非無見。惟按累犯之成立，以曾受有期
      徒刑之執行完畢，或受無期徒刑或有期徒刑一部之執行而
      赦免後，五年以內再犯有期徒刑以上之罪為要件，故尚在
      徒刑執行中更犯有期徒刑以上之罪者，即不得依累犯之例
      論，最高法院二十九年上字第二五八號判例可資參照。查
      本件被告乙○○前案假釋期滿日期為九十四年五月十八日
      ，此有臺灣高等法院被告前案紀錄表乙份附卷可憑，而本
      件被告乙○○行為時係九十四年一月十八日，是其行為時
      尚在假釋期滿前，揆諸上開說明，本件並不構成累犯，附
      此敘明。爰審酌被告前有常業竊盜、傷害前科之素行，國
      中畢業之智識程度，假釋期間內竟仍飲用酒類於已達不能
      安全駕駛程度後猶執意駕駛動力交通工具，而對一般往來
      之人車均生高度危險性，以及本件尚未因酒後駕車而肇事
      致人死傷，而被告犯後坦承犯行等一切情狀，量處如主文
      第一項所示之刑，以資懲儆。
貳、被告甲○○部分：
  一、訊據被告甲○○對於上開事實迭於警詢時、本院行準備程
      序時及審理時均坦承不諱，核與證人乙○○警詢時及偵查
      中之證述情節相符，復有嘉義榮民醫院開具之診斷證明書
      、道路交通事故現場圖、道路交通事故調查報告表(一)、(二)
      各乙份、嘉義市警察局第一分局扣押筆錄、扣押物品目錄
      表、扣押物品收據各乙份及現場、車損照片二十八幀、監
      視器翻拍照片二幀在卷可稽，均足徵被告上開自白確與事
      實相符，堪予採信。又按刑法第一百八十條之四駕駛動力
      交通工具逃逸罪之立法理由，乃「為維護交通安全，加強
      救護，減少被害人之死傷，促使駕駛人於肇事後，能使被
      害人即時救護，特增設本條」。是立法者認駕駛人駕車肇
      事後，倘能將肇事之被害人，即時救護，即可減輕或避免
      被害人之傷亡，此攸關社會大眾生命、身體之安全，故而
      將此駕車肇事逃逸之行為，予以犯罪化，其目的係在處罰
      棄置不顧之不道德行為，而重在道德規範及善良風俗之維
      護，是被告於肇事後未停車下車察看，犯罪即已完成，不
      因其事後因害怕或後悔返回，而影響其已成立之罪責；又
      汽車駕駛人，駕駛汽車肇事致人受傷或死亡，應即採取救
      護或其他必要措施，並向警察機關報告，不得駛離，此觀
      道路交通管理處罰條例第六十二條第一項規定甚明。本件
      被告甲○○為領有駕駛執照之汽車駕駛人，對於上開課予
      汽車駕駛人於行車肇事後之法律上應履行之義務，自難諉
      為不知。故此部份事證明確，被告甲○○肇事逃逸之犯行
      洵堪認定。
  二、核被告甲○○所為，係犯刑法第一百八十五條之四駕駛動
      力交通工具肇事，致人受傷而逃逸罪。爰審酌被告高中肄
      業之智識程度、尚無前科之素行，於肇事致告訴人乙○○
      受傷後，棄之不顧逕自逃逸，漠視其法律上所應履行之義
      務，惟其犯後坦承犯行，態度尚佳等一切情狀，量處如主
      文第二項所示之刑，以資儆懲。末查，被告前未曾受有期
      徒刑以上刑之宣告，有臺灣嘉義地方法院檢察署刑案資料
      查註紀錄表及臺灣高等法院被告全國前案紀錄表各乙份在
      卷可考，並審酌被告事後坦認犯行，深表悔悟，且與告訴
      人和解並賠償其損害，此有告訴人之撤回告訴狀乙紙附卷
      可稽，堪認被告此次因一時失慮，初罹刑典，經此偵查審
      判，當知所警惕，信無再犯之虞，本院認為其所宣告之刑
      ，以暫不執行為適當，併宣告緩刑二年，以啟自新。
據上論斷，應依刑事訴訟法第二百七十三條之一第一項、第二百
九十九條第一項前段，刑法第一百八十五條之三、第一百八十五
條之四、第七十四條第一款、第四十一條第一項前段，罰金罰鍰
提高標準條例第二條，判決如主文。
本案經檢察官吳咨泓到庭執行職務
中　　華　　民　　國　　94　　年　　11　　月　　30　　日
                    交通法庭  法　官　曾宏揚
上列正本證明與原本無異。
如不服本判決，應於判決送達後10日內向本院提出上訴狀（應附
繕本）。告訴人或被害人如對於本判決不服者，應具備理由請求
檢察官上訴，其上訴期間之計算係以檢察官收受判決正本之日期
為準。
中　　華　　民　　國　　94　　年　　11　　月　　30　　日
                              書記官　陳慶昀
附錄論罪科刑法條：
中華民國刑法第185條之3
服用毒品、麻醉藥品、酒類或其他相類之物，不能安全駕駛動力
交通工具而駕駛者，處1年以下有期徒刑、拘役或3萬元以下罰金
。
中華民國刑法第185條之4
駕駛動力交通工具肇事，致人死傷而逃逸者，處6月以上5年以下
有期徒刑。
